最高法院刑事判決　　　　　　　　　　　　　　　八十七年度台上字第一七六五號
　　上　訴　人　甲○○
右上訴人因偽造文書案件，不服台灣高等法院台中分院中華民國八十七年一月八日第
二審判決（八十六年度上訴字第二一○○號，起訴案號：台灣台中地方法院檢察署八
十六年度偵字第一○五六號），提起上訴，本院判決如左：
    主  文
上訴駁回。
    理  由
按刑事訴訟法第三百七十七條規定：上訴於第三審法院，非以判決違背法令為理由，
不得為之。是提起第三審上訴，應以原判決違背法令為理由，係屬法定要件。如果上
訴理由狀並未依據卷內訴訟資料，具體指摘原判決不適用何種法則或如何適用不當，
或所指摘原判決違法情事，顯與法律規定得為第三審上訴理由之違法情形，不相適合
時，均應認其上訴為違背法律上之程式，予以駁回。本件原判決撤銷第一審之不當判
決，改判仍依牽連犯之關係論處上訴人甲○○連續行使偽造私文書，足以生損害於他
人罪刑。係綜核上訴人之自首，告訴人江小宮、張美月、張美惠、羅瑞月、李素惠、
李慧真、林秀娟、紀美文、紀乃凌、林金葉、張季李、紀娟品、謝碧真、張麗嬌、張
麗華、陳秋碧、廖惠華、蔡淑真、張坤發及被害人張金英、詹惠菱、黃韻潔、王美珠
等人之指訴暨互助會單、承諾書、和解契約書等證據為論據，認定上訴人明知無支付
能力，竟意圖為自己不法之所有，並基於概括之犯意，先後於民國八十三年二月二十
日、十月五日及八十四年三月二十日，在台中縣大雅鄉○○○路四七三巷五二號，召
集如原判決附表一、二、三所示之互助會三組，自任會首，虛列鄧志文、王美月、王
美珠、黃美玉、林娟如、黃韻潔、謝玉柏、魏貴惠、魏貴美、王桂珠等人為人頭會員
，冒用該人頭會員及互助會會員詹惠菱、張金英名義，偽造標單，參與標會而得標，
使活會會員陷於錯誤而交付會款，共詐得新台幣（下同）四百十五萬元，足生損害於
被冒標之人及活會會員，案經上訴人自首並接受裁判之事實，已詳其所憑之證據及
認定之理由。並說明互助會標單，依我國民間習慣，足可認定標單上書寫之出標人及
利息，係表示投標之意思，依刑法（行為時）第二百二十條之規定，應以私文書論；
上訴人行使該偽造標單而得標，致活會會員陷於錯誤而交付會款，已該當於刑法行使
偽造私文書罪及詐欺取財罪之要件，且該二罪間有方法結果之牽連關係，應從一重之
行使偽造私文書罪處斷。又告訴人江小宮等人提出告訴部分與上訴人自首部分有連續
犯之關係，公訴人移送併辦，原審自得合併審判等情綦詳。所為論斷，俱有卷內證據
資料足憑，從形式上觀察，原判決並無違背法令之情形存在。查被害人之姓名，旨在
辨別犯罪之個別性，除有特殊情形外，並非構成犯罪事實之要素，故依訴訟資料記載
已達於可得而定之程度，而無礙於犯罪個別性之辨別者，自不生違背法令之問題。何
況原判決附表一、二所書寫之會員侯玉媛、鄧志文、張淑娟、張美月、魏貴美、張美
雪等姓名縱有誤謬，或未有附表四而誤載為附表四，均非不得以裁定更正之，尤不得
執為第三審上訴之適法理由。又刑法第二百十條之偽造私文書，係指無製作權人製作
他人名義之文書者而言；又所稱足生損害於公眾或他人，以有損害之虞為已足，不以
實際發生損害為必要。上訴人所辯：其係借名標會而非冒名標會，並未於事實審提出
他人同意其借名標會之證據，且其於自首之初已坦承冒名標會之事實，則其偽造標單
，自係無製作權人製作他人名義之文書之行為，已該當刑法偽造私文書之要件。縱上
訴人冒名標會仍續繳死會會款至倒會為止，未對被冒名者造成實質上之損害，但被冒
名者仍有被追討會款之危險，上訴人以冒名標會之詐術，使活會會員陷於錯誤繳付會
款，其主觀上自有不法所有之意圖，原判決以行使偽造私文書罪及詐欺罪論處，用法
並無不當。上訴意旨置原判決上開明確論斷於不顧，對原審採證、認事、用法之審判
職權行使，專憑己見，漫指原判決違法，然其所指摘者均為單純事實上之爭辯，要非
適法之第三審上訴理由。是上訴意旨所指摘原判決違法情事，顯與法律規定得為第三
審上訴理由之違法情形，不相適合，揆諸首開說明，其上訴為違背法律上之程式，應
予駁回。
據上論結，應依刑事訴訟法第三百九十五條前段，判決如主文。
中      華      民      國    八十七    年      五      月    二十一    日
                              最高法院刑事第八庭
                                  審判長法官  紀  俊  乾
                                        法官  楊  商  江
                                        法官  黃  正  興
                                        法官  陳  正  庸
                                        法官  陳  世  雄
      右正本證明與原本無異
                                              書  記  官
中      華      民      國    八十七    年      五      月    二十六    日
